【裁判字號】    97,抗,143
【裁判日期】    970319
【裁判案由】    聲明異議
【裁判全文】
臺灣高等法院臺中分院民事裁定  97年度抗字第143號
抗  告  人  黃毓翔原名黃毓才.
上列抗告人因與相對人新光行銷股份有限公司間聲請清償票款強
制執行事件，聲明異議，對於中華民國97年2月5日臺灣南投地方
法院96年度執字第18506號所為裁定，提起抗告，本院裁定如下
：
      主  文
抗告駁回。
抗告程序費用由抗告人負擔。
      理  由
一抗告意旨略以：伊就圖書教學影帶，並無與相對人即債權人成
  立買賣契約之意思，請相對人提供伊本人親筆簽單或借據，否
  則伊對相對人聲請執行扣押伊之郵局存款，無法心服等語。
二按執行名義成立後，如有消滅或妨礙債權人請求之事由發生，
  債務人得於強制執行程序終結前，向執行法院對債權人提起異
  議之訴；如以裁判為執行名義時，其為異議原因之事實發生在
  前訴訟言詞辯論終結後者，亦得主張之。又債務人對於債權人
  依第4條之2規定聲請強制執行，如主張非執行名義效力所及者
  ，得於強制執行程序終結前，向執行法院對債權人提起異議之
  訴。強制執行法第14條第1項、第14條之1第1項分別定有明文
  。至同法第12條所定之聲請或聲明異議程序，乃當事人或利害
  關係人對於強制執行命令或對於執行法官、書記官、執達員實
  施強制執行之方法，強制執行時應遵守之程序或其他侵害利益
  之情事，於強制執行程序終結前為之。上開二種救濟程序之對
  象、程序及性質有別，債務人就執行名義主張有消滅或妨礙債
  權人請求之事由或主張其非執行名義之效力所及，如債權人亦
  不爭執其主張，執行法院固得撤銷其命令或停止強制執行，但
  債權人若否認其為真實時，該實體法律關係是否真正尚待審認
  方能確定，執行法院既無逕行審判之權限，自非上揭法條所定
  之聲明異議所能救濟，而應依同法第14條、第14條之1提起債
  務人異議之訴，以求解決（最高法院76年度台抗字第348號、
  75年度台上字第657號裁定參照）。本件相對人以抗告人積欠
  其新台幣2萬4千元本息等由，持臺灣南投地方法院（下稱南投
  地院）民國94年11月21日投院霞94執平字9192號債權憑證為執
  行名義，向南投地院聲請執行，經該法院於97年1月17日據以
  核發扣押命令，抗告人對之聲明異議，略稱：伊認相對人無權
  對伊存款聲請執行扣押，因相對人寄來之物品非伊本人簽收，
  該圖書教學影帶係相對人以誘騙及半強迫方式使伊留下通訊資
  料而寄發，伊收到影帶後即以宅配方式寄回，惟遭相對人拒收
  ，此有宅配存根為證，伊實無與相對人成立買賣契約之意思，
  爰請執行法院撤銷扣押命令之執行程序，以還伊公道等情。原
  法院以：上開債權憑證係依南投地院94年度促字第8116號支付
  命令及確定證明書為執行名義，有該債權憑證正本可稽。相對
  人聲請就抗告人在第三人即國姓北山郵局之存款為執行，抗告
  人既謂該債務有消滅事由發生，乃屬主張執行名義成立後，有
  消滅或妨礙債權人請求之事由發生，依上說明，為債務人之抗
  告人自得於強制執行程序終結前，向南投地院民事庭對相對人
  提起異議之訴以謀解決，該債權之實體上爭執並非執行法院所
  得審究，抗告人於執行程序聲明異議，不應准許等詞，因而裁
  定駁回其聲明異議，經核於法並無不合。抗告論旨，指摘原裁
  定不當，聲明廢棄，非有理由。
三據上論結，本件抗告為無理由。依強制執行法第30條之1，民
  事訴訟法第495條之1第1項、第449條第1項、第95條、第78條
  ，裁定如主文。
中    華    民    國    97    年    3     月    19    日
                  民事第一庭    審判長法  官  吳火川
                                      法  官  饒鴻鵬
                                      法  官  簡清忠
以上正本係照原本作成。
不得再抗告。
                                      書記官  鄧智惠
中    華    民    國    97    年    3     月    20    日
                                                      Ａ


司法院資訊處製作；財團法人民間司法改革基金會備份。
